臺灣高等法院刑事判決
109年度上易字第966號
上  訴  人  臺灣桃園地方檢察署檢察官 
被      告  曲學政



            楊孟偉



上列上訴人因被告違反建築法案件，不服臺灣桃園地方法院108
年度易字第553號，中華民國109年1月16日第一審判決（起訴案
號：臺灣桃園地方檢察署108年度偵字第4262號），提起上訴，
本院判決如下：
    主  文
上訴駁回。
    事  實
曲學政係址設於桃園市○○區○○路0段000號、220號1樓建築物之使
用人，並在上址經營「網路E世界」網咖，明知該建築物因未經
完成建築物使用執照變更，違規供作D-1類（資訊休閒服務）場
所使用，已違反建築法第73條第2項規定，經桃園市政府於民國1
07年7月17日下午2時許，執行停止供電處分，為依建築法規定停
止供電之建築物，非經主管建築機關審查許可，不得擅自接電、
使用。詎曲學政為能繼續營業，竟基於非法接電、使用之犯意，
未經主管建築機關審查許可，於同日晚間6時許，在上址建築物
內，以開啟電力開關之方式，擅自接電、使用而繼續經營網咖。
嗣經桃園市政府人員於107年8月7日至上址稽查，始悉上情。
    理  由
壹、有罪部分
一、當事人對於本院作為得心證依據之被告以外之人於審判外陳
    述，經本院審理時逐項提示，均同意作為證據，本院審酌各
    項證據作成時之狀況，認為並無不可信或不適當之情事，依
    刑事訴訟法第159條之5第1項規定，均有證據能力。
二、上開事實，業據被告曲學政於原審及本院審理中坦承不諱（
    易字卷二第85頁，本院卷第101頁），並經同案被告楊孟偉
    於原審審理中供述明確(易字卷二第83至84頁)及證人桃園市
    政府建築管理處稽查員張進添、桃園市政府建築管理處約僱
    人員周民道於原審審理中證述甚詳（易字卷二第43至57頁)
    ，復有桃園市政府106年8月22日府都建使字第1060198242號
    裁處書及送達證書、106年8月23日府都建使字第1060198242
    1號函、107年8月28日府都建使字第1070214831號裁處書及
    送達證書、107年8月28日府都建使字第10702148311號裁處
    書及送達證書、107年5月16日府都建使字第1070116232號裁
    處書及送達證書、107年5月16日府都建使字第10701162321
    號裁處書及送達證書、107年7月23日府都建使字第10701788
    53號函及送達證書、107年8月28日府都建使字第1070214831
    3號函、107年7月23日府都建使字第1070178852號函暨後附
    之建築物公共安全動態項目檢查紀錄表、現場稽查照片、桃
    園市政府建築物公共安全動態項目檢查紀錄表、現場照片、
    房屋租賃契約書、桃園市政府建築管理處108年5月9日桃建
    使字第1080027781號函、108年6月21日桃都建使字第108003
    8104號函暨後附之建築物公共安全動態項目檢查紀錄表、稽
    查照片、台灣電力股份有限公司桃園區營業處108年7月23日
    桃園字第1081125126號函、勇鋒興業有限公司金陵分公司設
    立登記表、股東同意書、經濟部105年9月26日經授中字第10
    534348560號函存卷可考（他字卷第18至37、47至59、85至1
    06頁，偵字卷第16至18頁，審易字卷第51頁，易字卷一第31
    至39、45至46頁），足認被告曲學政前開任意性自白與事實
    相符，洵堪採信。本件事證明確，被告曲學政上開犯行堪以
    認定，應依法論科。
三、論罪
  ㈠建築法第94條之1之構成要件行為包括「接水」、「接電」、
    「使用」擅自接用之水電，對於停止供水供電之建築物，非
    經主管建築機關審查許可，不得擅自接水、接電、使用擅自
    接用之水電，如經斷水斷電之建築物，未經主管建築機關審
    查許可，擅自接水、接電、使用擅自接用之水電，只要有其
    中一行為，即屬違背該條規定。核被告曲學政所為，係犯建
    築法第94條之1之非法接電及使用罪。
  ㈡被告曲學政前因妨害兵役治罪條例案件，經原審法院以104 
    年度桃簡字第1575號判決判處有期徒刑2月，於105年3月16
    日執行完畢，有本院被告前案紀錄表在卷可稽(本院卷第39
    頁)，其於有期徒刑執行完畢後，5年以內故意再犯本案有期
    徒刑之罪，固為累犯。惟前案與本案之犯罪類型、行為態樣
    均不同，犯罪動機、目的、手段亦有異，且被告曲學政已坦
    承犯行，犯後態度良好，有反省悔過之意，難認有特別惡性
    或對刑罰反應力薄弱之情形，本院審酌累犯規定所欲維護法
    益之重要性、防止侵害之可能性及事後矯正行為人之必要性
    ，綜合斟酌各項情狀，認被告曲學政本件犯行不宜依刑法第
    47條第1項規定加重最低本刑，始符合罪刑相當原則及比例
    原則。
四、原審以被告曲學政罪證明確，適用建築法第94條之1，刑法
    第11條前段、第41條第1項前段規定，並審酌被告曲學政貪
    圖營利之犯罪動機、目的、手段，違反建築法規定而無視主
    管機關之禁令，斟酌被告曲學政於審理中終能坦承犯行之犯
    後態度，擅自接電使用之時間，其於審理中自陳罰鍰業已繳
    清，現上開網咖業已頂讓他人，國小畢業之智識程度及目前
    待業中之經濟狀況等一切情狀，量處拘役10日，並諭知易科
    罰金之折算標準。核其認事用法俱無違誤，量刑尚屬允當。
    又量刑輕重，係屬法院得依職權自由裁量之事項，苟其量刑
    已以行為人之責任為基礎，並斟酌刑法第57條各款所列情狀
    ，而未逾越法定刑度或有濫用權限情事，即不得任意指為違
    法。原審已就被告曲學政之量刑刑度詳為審酌如上，其量刑
    既未逾越法定刑度，亦未濫用自由裁量之權限，自難認有何
    不當。檢察官上訴請求從重量刑，為無理由，應予駁回。
貳、無罪部分
一、公訴意旨略以：被告楊孟偉係址設於桃園市○○區○○路0段000
    號1樓建物之所有人，並自106年2月1日起將上址1樓建物出
    租予被告曲學政以勇鋒興業有限公司金陵分公司之名義對外
    經營網咖之用。被告楊孟偉明知上址建築物因未經申請變更
    使用用途，不得擅自作建築物使用類組D-1類資訊休閒服務
    場所使用，且上址網咖因違反建築法第73條第2項規定，經
    桃園市政府於107年7月17日執行停止供水、供電，在未經桃
    園市政府審查許可前，不得擅自接水、接電、使用。詎被告
    楊孟偉為繼續經營上揭網咖，竟於107年8月7日前某日，與
    被告曲學政基於擅自接水、接電、使用之犯意聯絡，未經許
    可擅自在上址建物接水、接電、使用，而繼續經營網咖。嗣
    經桃園市政府人員於107年8月7日前往上址稽查，始悉上情
    。因認被告楊孟偉涉犯建築法第94條之1之非法接水、接電
    及使用罪嫌。
二、按犯罪事實應依證據認定之，無證據不得認定犯罪事實；不
    能證明被告犯罪者，應諭知無罪之判決；刑事訴訟法第154
    條第2項、第301條第1項分別定有明文。再檢察官對於起訴
    之犯罪事實，應負提出證據及說服之實質舉證責任。倘其所
    提出之證據，不足為被告有罪之積極證明，或其指出證明之
    方法，無從說服法院以形成被告有罪之心證者，基於無罪推
    定之原則，自應為被告無罪判決之諭知（刑事訴訟法第161
    條第1項、刑事妥速審判法第6條、最高法院92年台上字第12
    8號判例參照）。
三、公訴意旨認被告楊孟偉涉犯非法接水、接電及使用罪嫌，無
    非係以被告楊孟偉、同案被告曲學政於偵查中之供述、桃園
    市政府107年7月23日府都建使字第1070178853號函暨所附桃
    園市政府107年7月17日建築物公共安全動態項目檢查紀錄表
    暨檢查照片、桃園市政府107年8月28日府都建使字第107021
    48313號函暨所附桃園市政府107年8月7日建築物公共安全動
    態項目檢查紀錄表暨檢查照片、桃園市政府107年7月23日府
    都建使字第1070178853號函暨送達證書、房屋租賃契約書、
    勇鋒興業有限公司金陵分公司設立登記文件為其論據。
四、訊據被告楊孟偉固坦承為上址建築物之所有人，並將該處出
    租予被告曲學政經營網咖等情，惟堅詞否認有何非法接電、
    接水及使用之犯行，辯稱：107年7月17日當天我有在場，執
    行人員跟我說已經被斷電，如果要使用要經過許可，我後來
    有跟曲學政說已經被斷電，如果要使用要經過許可，當天晚
    上我看到網咖在營業，我就問曲學政為何在營業，曲學政說
    怕血本無歸，我就跟曲學政說要自己承擔責任，曲學政開電
    錶之前沒有跟我說，也沒有問過我等語。經查：
  ㈠被告曲學政係址設於桃園市○○區○○路0段000號、220號1樓建
    築物之使用人，並在上址經營網咖，該處經桃園市政府於10
    7年7月17日下午2時許，執行停止供電處分，嗣被告曲學政
    於同日晚間6時許，在上址建築物內，以開啟電力開關之方
    式，擅自接電而繼續使用上址建築物經營網咖等情，已如前
    述，此部分事實首堪認定。是本件之犯罪型態係非法接電、
    使用，並非非法接水，公訴意旨認被告楊孟偉涉犯非法接水
    罪嫌，已有誤會。
　㈡被告楊孟偉係上址建築物之所有人，將該處出租予被告曲學
    政使用一節，業據被告楊孟偉於原審及本院審理中坦承不諱
    (易字卷二第83至84頁，本院卷第102頁)，並經同案被告曲
    學政於原審及本院審理中供述明確(易字卷二第85頁，本院
    卷第101頁)，復有房屋租賃契約書存卷可考(他字卷第57至5
    9頁)，此部分事實亦堪認定。
　㈢證人即同案被告曲學政於原審審理中證稱：我打開電源開關
    前，有跟楊孟偉聊一下，楊孟偉說主管機關來執行斷電時，
    他在現場，政府人員有告知如果要復電要去申請，我跟他說
    我知道我會處理，但我沒有跟他說我要去接電繼續使用，這
    是我個人的行為，後來我就到1樓店內，把電源開關打開，
    楊孟偉後來來問我說這樣可以嗎，我拜託他讓我繼續營業等
    語(易字卷二第57至65頁)，核與被告楊孟偉所辯：曲學政開
    電錶之前沒有跟我說，也沒有問過我，當天晚上我看到網咖
    在營業，我就問曲學政為何在營業等語相符。足見被告曲學
    政擅自接電、使用前，並未詢問或告知被告楊孟偉，被告楊
    孟偉僅係事後發覺被告曲學政繼續經營網咖，始知悉被告曲
    學政有擅自接電、使用之行為，難認被告楊孟偉就被告曲學
    政擅自接電、使用一事有何犯意聯絡。況上址建築物係由被
    告曲學政經營網咖使用，被告楊孟偉並非實際使用人，是縱
    被告曲學政擅自接電、使用而繼續經營網咖，核屬被告曲學
    政之個人行為，亦難認被告楊孟偉就被告曲學政使用一事有
    何行為分擔。
  ㈣綜上所述，檢察官所舉之證據，均尚未達於通常一般之人均
    可得確信而無合理懷疑存在之程度，無法使本院形成被告楊
    孟偉有罪之確信心證，即不能證明犯罪，揆諸前揭說明，自
    應為其無罪之諭知。
五、原審本於同上見解，以不能證明被告楊孟偉涉有非法接水、
    接電及使用之犯行，而為其無罪之諭知，核無違誤。
六、檢察官上訴意旨略以：被告楊孟偉為圖己身出租房屋之租金
    獲益，一再容任被告曲學政違法使用房屋，實係已為「提供
    房屋之行為分擔」，並有「默許被告曲學政繼續違法使用房
    屋之犯意聯絡」無訛。蓋被告楊孟偉多次收受主管機關裁罰
    後，已明知系爭房屋遭被告曲學政違法使用之情形，且被告
    曲學政沒有向其租用無水電房屋之可能，若予被告曲學政繼
    續使用，其當必擅接水接電以經營網咖，故被告楊孟偉既已
    能預期被告曲學政將違法接水接電使用該房屋，卻未限制或
    設法制止被告曲學政擅接水電，不難推敲被告楊孟偉、曲學
    政已形成共同違法接水接電使用之犯意聯絡及行為分擔云云
    。惟查，被告曲學政擅自接電、使用而繼續在上址建築物經
    營網咖，核屬其個人行為，已如前述，且其使用上址建築物
    係基於其與被告楊孟偉間之房屋租賃契約，而該房屋租賃契
    約記載租賃期間為106年2月1日至109年1月31日，有房屋租
    賃契約書存卷可查(他字卷第57至59頁)，是上址建築物於10
    7年7月17日經桃園市政府執行停止供電處分時，尚在租賃期
    間內，被告曲學政仍有使用上址建築物之合法權源，自不能
    因被告楊孟偉繼續讓被告曲學政使用上址建築物一節，即逕
    認被告楊孟偉就被告曲學政擅自接電、使用一事有何犯意聯
    絡。原審本於上開相同見解，以檢察官所舉證據，尚無從形
    成被告楊孟偉有罪之確信心證，而為其無罪之諭知，於法自
    無違誤。檢察官未提出新事證，猶執前詞提起上訴，上訴意
    旨所指各項，僅係就原審採證認事再為爭執，指摘原判決不
    當，尚無可取，其上訴為無理由，應予駁回。　　　
據上論斷，應依刑事訴訟法第368條，判決如主文。
本案經檢察官陳佳秀到庭執行職務。
中　　華　　民　　國　　109 　年　　7 　　月　　21　　日
                  刑事第二十五庭 審判長法  官 宋松璟
                                       法  官 陳彥年
                                       法  官 文家倩
以上正本證明與原本無異。
不得上訴。
                                       書記官 桑子樑
中　　華　　民　　國　　109 　年　　7 　　月　　21　　日
附錄：本案論罪科刑法條全文　　　　　　　　　　　　　　　
建築法第94條之1
依本法規定停止供水或供電之建築物，非經直轄市、縣（市）（
局）主管建築機關審查許可，不得擅自接水、接電或使用；未經
許可擅自接水、接電或使用者，處1年以下有期徒刑、拘役或科
或併科新臺幣30萬元以下罰金。